臺灣臺南地方法院民事裁定            100年度監宣字第193號
聲  請  人  林碧珠
上列聲請人聲請監護宣告事件，本院裁定如下：
    主      文
宣告黃金河（男，民國○○年○月○○日生，身分證統一編號：Ｚ0000
00000號，住臺南市東山區水雲里牛肉崎42號）為受監護宣告之
人。
選定聲請人林碧珠（身分證統一編號：Ｚ000000000號，住臺南市
新營區○○里○○路106巷60號）為受監護宣告人黃金河之監護
人。
指定黃淑霞（身分證統一編號：Ｚ000000000號，住嘉義縣大埔鄉
西興村三重溪埔106號）為會同開具財產清冊之人。
聲請費用由受監護宣告之人黃金河負擔。
    理      由
一、本件聲請意旨略以：聲請人之配偶黃金河於民國99年7月21
    日因急性心肌梗塞昏迷不醒，致不能為意思表示或受意思表
    示，或不能辨識其意思表示之效果，爰聲請對黃金河為監護
    宣告，並請求選任聲請人為黃金河之監護人，及指定黃金河
    之姊姊黃淑霞為會同開具財產清冊之人等語。
二、按對於因精神障礙或其他心智缺陷，致不能為意思表示或受
    意思表示，或不能辨識其意思表示之效果者，法院得因本人
    、配偶、四親等內之親屬、最近一年有同居事實之其他親屬
    、檢察官、主管機關或社會福利機構之聲請，為監護之宣告
    ，民法第14條第1項定有明文。次按受監護宣告之人應置監
    護人。法院為監護之宣告時，應依職權就配偶、四親等內之
    親屬、最近一年有同居事實之其他親屬、主管機關、社會福
    利機構或其他適當之人選定一人或數人為監護人，並同時指
    定會同開具財產清冊之人。又法院選定監護人時，應依受監
    護宣告之人之最佳利益，優先考量受監護宣告之人之意見，
    審酌一切情狀，並注意下列事項：(一)受監護宣告之人之身心
    狀態與生活及財產狀況。(二)受監護宣告之人與其配偶、子女
    或其他共同生活之人間之情感狀況。(三)監護人之職業、經歷
    、意見及其與受監護宣告之人之利害關係。(四)法人為監護人
    時，其事業之種類與內容，法人及其代表人與受監護宣告之
    人之利害關係，民法第1110條、第1111條第1項、第1111條
    之1亦定有明文。
三、經查：
（一）聲請人主張其係黃金河之配偶之事實，有聲請人所提戶籍
      謄本在卷可稽，則揆諸上開規定，其為本件監護宣告之聲
      請人資格，於法尚無不合。
（二）又聲請人主張黃金河於99年7月21日因心肌梗塞，目前昏
      迷不醒一節，亦據其提出行政院衛生署新營醫院診斷證明
      書、身心障礙手冊影本為證，而經鑑定人財團法人臺灣省
      私立臺南仁愛之家附設精神療養院施仁雄醫師鑑定結果，
      復認：「一般醫學檢查：個案（即黃金河）意識呈呆僵狀
      態，對問話無法回答，必須靠鼻胃管幫忙進食、靠氣管內
      管幫忙呼吸，四肢變形無力，無法自我行動，大小便及個
      人衛生須他人完全協助。精神檢查方面：個案的注意力、
      判斷能力、對人、時、地之定向感、記憶力、計算能力及
      抽象思考能力均有明顯缺失。這是一個腦病變後遺症的個
      案，個案現在意識仍不清，個案自我照顧能力呈明顯不足
      。基於受鑑定人有腦病變之精神上障礙，其程度重大，可
      為監護宣告」，有本院訊問筆錄及成年監護鑑定書在卷可
      稽，是聲請人聲請對黃金河為監護宣告，為有理由，應予
      准許。
（三）再查，聲請人主張其與受監護宣告人黃金河育有長女黃紫
      瑜、長子黃煥釗2名子女之事實，業據其提出最近親屬系
      統表、戶籍謄本為證，堪予認定。本院參酌聲請人為受監
      護宣告人黃金河之配偶，並願意擔任黃金河之監護人，而
      黃金河之長女黃紫瑜、長子黃煥釗、姊姊黃淑霞、兄長黃
      春園、弟弟黃銘泉、妹妹黃淑珠均同意由聲請人擔任黃金
      河之監護人一節，亦有聲請人所提親屬團體會議紀錄在卷
      可佐，是認由聲請人擔任黃金河之監護人，符合黃金河之
      最佳利益，爰選定聲請人為黃金河之監護人；又黃淑霞係
      受監護宣告人黃金河之姊姊，衡情應會本於受監護宣告人
      黃金河之最佳利益，與監護人共同開具財產清冊，前開親
      屬亦均表示同意，爰指定黃淑霞為會同開具財產清冊之人
      。
四、依民事訴訟法第608條第1項，裁定如主文。
中    華    民    國   100    年    10    月    26    日
                      家事法庭法  官  林育幟
以上正本係照原本作成。
如不服本裁定關於選定監護人及指定會同開具財產清冊之人等部
分，應於送達後十日內向本院提出抗告狀，並繳納抗告費新臺幣
1,000元；其餘關於宣告監護之部分，不得抗告。
中    華    民    國   100    年    10    月    26    日
                              書記官  陳世明